【裁判字號】    90,上訴,3362
【裁判日期】    901226
【裁判案由】    懲治盜匪條例等
【裁判全文】
臺灣高等法院刑事判決                            九十年度上訴字第三三六二號
    上  訴  人
    即  被  告  乙○○
    指定辯護人  本院甲○辯護人
右上訴人因懲治盜匪條例等案件，不服臺灣士林地方法院八十九年度訴字第三六○號
，中華民國九十年八月十三日第一審判決（起訴案號：臺灣士林地方法院檢察署八十
八年度偵字第一○六六○號），提起上訴，本院判決如左：
    主  文
上訴駁回。
    事  實
一、乙○○與丙○○於民國八十五年十一、二月在「夜仙堡餐廳」（俗稱星期五餐廳
    ）結識後，時有往來，及至八十五年十二月三十日晚間九時許，丙○○邀約乙○
    ○前去台北市○○○路○段四十八號十三樓之二住處時，乙○○意圖為自己不法
    之所有，趁丙○○不注意之際，竊取丙○○所有置於房間化妝台上之勞力士女用
    手錶一只（六九一三九型、機號Ｎ三○六一八九，下稱Ａ錶，丙○○稱在永安鐘
    錶公司以七十萬元購得）。旋於次日將Ａ錶持至臺北縣板橋市○○路一三四號陳
    登甲所經營之本原當鋪，以新臺幣（下同）十八萬元之價格典當予不知情之陳登
    甲。迨至八十六年一月十三日，乙○○再將Ａ錶贖回，復出售不詳姓名之何姓女
    客。
二、丙○○得知乙○○竊取Ａ錶後，多次以電話或邀約外出時向乙○○催討Ａ錶。及
    至八十六年六月五日下午五時許，丙○○邀約乙○○至遠企購物中心見面後，乙
    ○○復陪同丙○○至台北市○○區○○路一○六號十樓之一丙○○所購新屋察看
    室內裝潢。迨二人進入屋內，乙○○因需款孔急，即向丙○○索款被拒，乙○○
    心生不滿，復見丙○○手戴勞力士女用手錶一只（六九一五八型、機號Ｗ００六
    二五六，下稱Ｂ錶，丙○○稱在永安鐘錶公司以一百十萬元購得），竟意圖為自
    己不法之所有，在該屋客廳內，對丙○○言稱「你跑不了了」，再以手摀住鄧香
    妺嘴部，同時以「你再叫，就給你死，你報警，我也會給你死」恐嚇丙○○，復
    將丙○○右手反扣，使丙○○不能抗拒，任由乙○○強行取走戴在左手上之Ｂ錶
    。此時，適有不詳姓名之人敲門（乙○○稱係該大樓清潔人員），乙○○始行鬆
    手，丙○○乃趁機自該屋後路露台搭乘電梯至一樓警衛室向管理員唐重九呼救，
    乙○○亦隨即下樓，不理唐重九自後追呼，逕自迅速離去。乙○○旋即持Ｂ錶至
    本原當鋪向不知情之陳登甲典當，得款二十萬元，又於同年月十一日前去本原當
    鋪加當五萬元；同年六月十八日再加當一萬元，典當所得款項二十六萬均花用一
    空。嗣於八十六年七月八日，乙○○復以Ｂ錶向僱主劉玫質押借款，劉玫乃委請
    不知情之員工蔡淵棠持二十八萬元，偕同乙○○至本原當舖贖回Ｂ錶（含利息二
    萬元），經劉玫扣除該二十八萬元借款後，再交付乙○○十五萬元現款，乙○○
    亦將該筆款項悉數花用。及至八十八年七月二十九日，劉玫再囑不知情之簡瑞成
    將Ｂ錶持往當舖典當，簡瑞成再委請不知情之陳志誠持Ｂ錶前往設於臺北市○○
    街七號「順利當舖」，向不知情之老闆林滄海典當得款二十三萬元。迨至八十八
    年九月六日，經臺北市政府警察局刑事警察大隊肅竊組員警於「順利當舖」查緝
    贓物時，發現Ｂ錶，而循線查獲。
三、案經丙○○於八十六年六月五日訴由台北市政府警察局內湖分局移送臺灣士林地
    方法院檢察署檢察官偵查，經臺灣士林地方法院檢察署檢察官於八十六年七月二
    十八日以八十六年偵字第六四三四號不起訴處分確定，後於八十八年九月六日，
    經臺北市政府警察局刑事警察大隊肅竊組員警於「順利當舖」查緝贓物時，發現
    Ｂ錶循線查獲，移送臺灣士林地方法院檢察署檢察官偵查起訴。
    理  由
壹、本案前經告訴人丙○○於八十六年六月五日訴由台北市政府警察局內湖分局移送
    臺灣士林地方法院檢察署檢察官偵查後，因被告即上訴人乙○○否認犯罪，復未
    查明該失竊Ａ錶、Ｂ錶之去向，經臺灣士林地方法院檢察署檢察官認為被告犯罪
    嫌疑不足，於八十六年七月二十八日以八十六年偵字第六四三四號不起訴處分確
    定。及至八十八年九月六日，經臺北市政府警察局刑事警察大隊肅竊組員警於「
    順利當舖」查緝贓物時發現Ｂ錶，經送臺灣士林地方法院檢察署檢察官偵查，以
    發現新事實、新證據，依刑事訴訟法第二百六十條第一款之規定再行起訴，自屬
    合法，合先敘明。
貳、竊盜部分：
    訊據被告固坦承與告訴人自八十五年十一、二月結識，並於八十五年十二月三十
    日晚間九時許至告訴人住處作客時，取走告訴人置於房間化妝台上之Ａ錶，復於
    次日持向本原當鋪負責人陳登甲典當十八萬元花用；及至八十六年一月十三日贖
    回Ａ錶後，再轉賣不詳姓名之何姓女子等情，然矢口否認有竊盜犯行，辯稱：因
    與丙○○有密切交往，丙○○曾答應購買手錶贈送，卻始終未見履行，八十五年
    十二月三十日至丙○○住處時，適丙○○取出Ａ錶表示價值一百餘萬，乃告訴丙
    ○○該錶僅價值五十萬，並可代請友人鑑定，丙○○即同意交付Ａ錶。後因缺錢
    花用，遂於翌日將Ａ錶帶至本原當舖典當，待日後再行贖回返還等語。惟查：
（一）告訴人於八十六年六月五日向台北市政府警察局內湖分局對被告提出竊盜告訴
      指稱：「被告與告訴人係在夜仙堡餐廳認識之朋友，八十五年十二月三十日晚
      間九時許，被告與告訴人一同至告訴人位於台北市○○○路○段四八號十三樓
      之二家中，告訴人將勞力士手錶（即Ａ錶）置於房間化妝台上，被告竟將之竊
      走，直至同日晚間十時許，被告離去後，始為告訴人所發現。」而被告於該案
      警訊、偵查中均否認有竊盜犯行，並辯稱：「八十五年十二月三十日當天至告
      訴人家中，前後約三十分鐘，根本沒拿任何東西」等語，後經檢察官以犯罪嫌
      疑不足，為不起訴處分確定在案，有臺灣士林地方法院檢察署八十六年度偵字
      第六四三四號不起訴處分書在卷可稽。設被告所稱與告訴人二人交往密切，告
      訴人曾答應購錶贈送，並同意被告將Ａ錶送請友人鑑定，復就被告擅自典當Ａ
      錶，未曾表示反對等情屬實，衡情告訴人應無對被告提出竊盜告訴之理。況被
      告果真係正當取得Ａ錶，理當於告訴人提出告訴時，明確表示業經告訴人同意
      ，被告竟於前案警訊、偵查中否認取走Ａ錶之事，顯與常情有違。
（二）告訴人與友人李勝利同去夜仙堡餐廳結識被告後，雖有交往，但並未與被告同
      居，或時常資助被告金錢；被告亦有竊取Ａ錶之事實，迭據告訴人於警訊、偵
      查、原審及本院調查時指訴綦詳，並有Ａ錶之保證書一份在卷可稽。而證人李
      勝利於原審調查時證稱：「丙○○於失竊Ａ錶後，曾告知我該Ａ錶為人竊取之
      事。」（見原審卷第七五頁）且被告於前開不起訴處分案件偵查中，經檢察官
      訊問「有無竊取告訴人丙○○手錶時（指Ａ錶）」，被告亦供稱：「沒有，八
      十五年十二月三十日當天我去她家（指台北市○○○路○段四十八號十三樓之
      二）至她趕我走前後約三十分鐘，因有客人一直呼叫我，她不高興，呼叫我的
      人是一位女的，後來她是有問我是不是我偷的（Ａ錶）。」（見八十六年度偵
      字第六四三四號卷第二○頁）倘非告訴人之Ａ錶係遭被告竊取，告訴人自不可
      能無端向李勝利言稱Ａ錶被竊，復於電話中質問被告是否竊取Ａ錶之事。
（三）被告於八十五年十二月三十日向告訴人取得Ａ錶後，即於翌日持至本原當鋪典
      當，後於八十六年一月十三日贖回Ａ錶，業據證人陳登甲於警訊（見八十八年
      度偵字第一○六六○號卷第二八頁）、原審調查時證述屬實（見原審卷第六九
      頁），復有本原當鋪之典當紀錄在卷可稽。而被告於警訊中供稱：「這二個勞
      力士錶（指Ａ錶、Ｂ錶）均是丙○○所有，是我向她拿的，我拿錶（指Ａ錶）
      時，她也在房間看到我在拿。」（見八十八年度偵字第一○六六○號卷第一一
      頁）及至偵查中供稱：「八十五年十二月三十日丙○○有拿錶給我看，說價值
      一百多萬，我說我朋友告訴我只值五十多萬，我跟她說要去跟朋友確認，她就
      把錶交給我，第二天我就拿到板橋本原當鋪當了十八萬，她事後有打電話來要
      ，我有告訴她錶我拿去當了，等我贖回來後再還她，她也同意。」、「八十五
      年十二月三十日告訴人一早叫我到她家，說要買手錶給我，後來她就當做沒這
      回事，我們一起回她家去，我質疑她那只手錶不值一百多萬，她很生氣，我說
      我要拿去鑑價看看，她沒有意見。因我缺錢用，所以隔天就把錶當了。告訴人
      事後知道，很生氣，我有跟她說等其他客人給我錢，我會贖回來還她。」（見
      八十八年度偵字第一○六六○號卷第七三頁反面、七九頁反面）迨至原審則稱
      ：「八十五年十二月三十日當天告訴人答應要買錶給我，但未給我，我去她住
      處，她說錶值一百萬多，我告訴她錶值五十萬，要拿去給朋友鑑定，後來我拿
      去本原當鋪給老板看。我第二天有向告訴人說去我拿手錶去典當，她當時很生
      氣，我說這一、二天會贖回，她說不用了，她不在乎。」（見原審卷第五五頁
      ）先後所稱不一，已難採信。且告訴人所有Ａ錶係價值高昂之勞力士名錶，依
      常情判斷，當無僅因被告表示價值僅有五十萬元，即任意交付被告友人鑑定。
      況被告果真欲將Ａ錶持往鑑價，理應連同保證書一併攜帶，始能真正鑑定該錶
      價值，然被告卻僅取走Ａ錶，並於翌日逕自持往本原當鋪典當得款十八萬元，
      悉數花用；復於八十六年一月十三日贖回該錶後，再轉賣不詳姓名之何姓女客
      人，既未送請友人鑑價，亦不返還告訴人，益見被告辯稱係將Ａ錶持往鑑價，
      要非屬實。
（四）被告原審指定辯護人另稱：告訴人於案發次日即知Ａ錶已由被告典當，卻未堅
      持要求被告返還，亦未立即報案，日後復邀約被告至內湖文德路新屋觀看裝潢
      ，告訴人顯已默示同意將Ａ錶贈送被告。再倘被告有竊取告訴人手錶之意，被
      告至本原當鋪典當手錶時，理應使用假名以避免事後遭受追查，然被告卻出示
      身分證供該當鋪老板登記，亦見被告並無竊盜犯意等語。惟告訴人於案發時為
      五十餘歲之婦女，並與被告在星期五餐廳相識後往來，倘事後立即報案，恐家
      人日後知悉與被告往來之事，為顧及顏面、社會地位及子女感受，致不敢即時
      報警處理，自屬常情。再證人即本原當鋪負責人陳登甲於原審調查時證稱：「
      顧客未提供身分證者，會拒絕典當。」（見原審卷第七一頁）則依本原當鋪規
      定，顧客典當時，須提供身分證核對、登記，被告為求順利典當Ａ錶，乃依當
      鋪規定出示身分證供陳登甲核對、登記，自無從據以認定被告係正當取得Ａ錶
      。至告訴人於八十五年十二月三十日發現被告竊取Ａ錶後，復於八十六年六月
      五日又帶同被告至台北市○○區○○路一○六號十樓之一察看室內裝潢情形，
      固有可疑。惟告訴人於本院調查時陳稱：「我的手錶在八十五年十二月三十日
      被被告偷走後，八十六年六月五日當天打電話給他邀他去遠企吃飯，又帶他到
      內湖看我的房子，是希望他能把手錶還給我。．．．我跟他說我在內湖有一棟
      房子正在裝潢我要去看，因五點半我的工人就下班了，於是他就跟著我去文德
      路的房子。．．．我從第一次手錶被偷到八十六年六月五日和乙○○去遠企吃
      飯間，與乙○○往來是要向他要回我的錶，因那支手錶是有紀念性的，但他一
      直都不還我。」（見本院九十年十一月六日訊問筆錄）而被告於本院審理時供
      稱：「我於夜仙堡餐廳服務向客人收取的費用，是算坐檯的，一檯一千元，可
      以跑檯分別計算檯費。如果被客人帶出場，費用則整晚以六檯計費。如果被客
      人帶出場旅遊數天，我與餐廳一天以六檯計費與餐廳結帳。我們餐廳從晚上七
      點開始上班，因為餐廳從晚上七點開始抽成。我從八十五年十二月三十日到八
      十六年六月五日之期間與丙○○見面，都有計費。」（見本院九十年十二月十
      二日審理筆錄）則告訴人於八十五年十二月三十日至八十六年六月五日數次邀
      約被告，係為向被告索回Ａ錶；而被告與告訴人外出見面，意在賺取坐檯費用
      ，二人並非一般男女情感往來，自不得以告訴人於被告取走Ａ錶後，仍有邀約
      被告，即認定被告並無竊取Ａ錶之犯行。事證明確，被告竊盜犯行堪以認定。
、強盜部分：
一、訊據被告固坦承於八十六年六月五日下午五時許，陪同告訴人至內湖文德路新屋
    察看室內裝潢時，取走告訴人手戴之Ｂ錶後，並於下樓離去時，遭大樓警衛唐重
    九追呼。後於翌日將Ｂ錶持至本原當鋪典當得款二十萬元，復於同年月十一日加
    當五萬元；及同年六月十八日加當一萬元。迨於八十六年七月八日，再以Ｂ錶向
    僱主劉玫質押借款等情，然矢口否認有盜匪犯行，辯稱：因與告訴人有密切交往
    ，告訴人曾表示致贈三百萬元，卻未履行，八十六年六月五日前去告訴人新屋察
    看室內裝潢時，乃要告訴人交付答應贈送之三百萬元，因告訴人表示銀行業已關
    門，無法提款給付，遂向告訴人言稱先借用Ｂ錶週轉，翌日即贖回返還，經告訴
    人同意後，始自行取走告訴人手上之Ｂ錶，後告訴人進入洗手間，久未出來，乃
    逕行下樓，迨至守衛室時，見告訴人向守衛指稱「就是他，就是他」，因恐遭不
    測，遂迅速離去等語。被告原審辯護人另稱：告訴人指稱被告當天下午五時尾隨
    進入告訴人家中，並動手行搶告訴人所戴之手錶，隨即趁人敲門之際，即逃向警
    衛室，與證人即大樓管理員唐重九證稱告訴人係於當天七點左右至警衛室通知報
    警不符。再告訴人指稱係趁人敲門之際，高喊救命逃脫，惟告訴人自家中逃出後
    ，並未遇見敲門之人，且該敲門之人曾聽聞告訴人呼救，何以未至警衛室告知管
    理員或報警？該大樓告訴人之鄰居，亦無任何一人於當天曾聽聞告訴人之呼救聲
    ，均與常情有違。又告訴人另稱係由家中後面露台繞到大門前，再搭電梯至一樓
    警衛室報警，然當時情況果如告訴人所稱如此緊急，被告又如此窮兇惡極，告訴
    人好不容易擺脫被告，理應求取最快方式至警衛室報警，且為防被告由大門口攔
    截，自應捨電梯而利用離露台最近之樓梯下樓報警始為合理。況依告訴人所指述
    之案發現場，告訴人與被告發生爭執之地點係位於離大門不遠之客廳處，而告訴
    人逃跑之路程長度顯較被告至大門口之路程長度多出甚多，被告於發現告訴人逃
    跑後，大可從容在大門口攔截告訴人，豈會讓告訴人下樓報警？另告訴人於九十
    年二月十四日原審調查時先稱：一進去後，被告就抓住我的手，皮包就掉在地上
    等語，後又稱：逃到警衛室後，以行動電話打電話告知女兒等語，若真如告訴人
    所言係擺脫被告後即立刻從家中逃出，告訴人如何還有時間撿起掉在地上之皮包
    ？至懲治盜匪條例係於三十三年制定，當時制定時即特別規定該法為一限時法律
    ，之後立法院於該法之適用期限屆至時，並未重新修正公布該法，而僅以立法追
    認之方式追認該法之效力，其追認方式應不合法，是該法自應於當時適用期限屆
    至日後即失其效力，自不得對被告依已失效之懲治盜匪條例論處等語。
二、經查：
（一）告訴人於八十六年六月五日向台北市政府警察局內湖分局對被告提出強盜告訴
      指稱：「在臺北市○○區○○路一○六號十樓之一新屋客廳內與乙○○談天，
      遭乙○○掐住脖子、摀住嘴、鼻，並以『不要叫，再叫就給你死』等語恐嚇，
      致遭乙○○強行取走左手腕所戴之勞力士金錶」。而被告於該案警訊中供稱：
      「八十六年六月五日下午五時許，我陪同丙○○至台北市○○區○○路一○六
      號十樓之一丙○○所購新屋察看室內裝潢時，因丙○○前曾允諾給付三百萬元
      及名錶一事與丙○○發生爭執、拉扯、爭吵等，在爭吵中，我有出手拉扯前開
      載Ｂ錶之手腕，但未拿取其錶，然後我想動粗打丙○○，而後她就開門出房，
      緊接著我也跟著下樓，當我走至警衛室時，她指我喊稱『小偷』，我害怕就開
      了大門跑，攔坐計程車去。」及至偵查中除警訊所供外，另稱：「我們在屋內
      有吵架，當時是有人敲門要收垃圾，過了一、二分鐘，丙○○從該屋露台走了
      ，我也跟著從露台走，到管理員室，她對管理員說『是他、是他』，我是用小
      跑離開，未與管理員談話。」此經原審法院調閱臺灣士林地方法院檢察署八十
      六年偵字第六四三四號卷查明屬實（見原審卷第二二頁）被告於本院審理時亦
      坦承於該案警訊、偵查否認有取走告訴人Ｂ錶之事實。設八十六年六月五日告
      訴人確曾允諾贈送被告三百萬元及名錶，並同意交付Ｂ錶供被告典當週轉，則
      被告與告訴人當時關係應甚親密，告訴人應無於交付被告Ｂ錶後，旋即至警局
      對被告提起強盜告訴。再倘被告果真係正當取得Ｂ錶，亦當於告訴人提出告訴
      時，明確表示係經告訴人同意，被告竟於前案警訊、偵查中否認取走Ｂ錶之事
      ，已見被告辯稱告訴人同意交付Ｂ錶典當週轉，不足憑信。
（二）被告於本案警訊中供稱：「一開始丙○○並不同意將錶（指Ｂ錶）給我，是我
      主動要拔她的錶，可是丙○○並沒有激烈的反抗，所以我才把丙○○的錶拔下
      來。」（見八十八年度偵字第一○六六○號卷第一一頁）則被告於警訊中業已
      坦承未經告訴人同意拔取告訴人手上之金錶，僅係告訴人並未激烈反抗而已。
      且被告於本案偵查中供稱：「她之前答應給我三百萬元，但一直拖延，當天看
      房子時，雙方為此發生爭吵，她說隔天要給我錢，我就請她把錶（Ｂ錶）先讓
      我週轉，她也同意」（見八十八年度偵字第一○六六○號卷第七三頁反面）及
      至原審調查時供稱：「八十六年六月五日我有去她內湖家。我有拿她錶，但不
      是搶她。她本看完要離開，但我要她暫時不要走，我問她先前承諾要給我的三
      百萬之事，我當天很需要錢，說話聲音較大，我連續質疑二、三次，她說銀行
      關門，明天再提給我，我不太相信他，要她先借我手錶應急，她點頭，錶帶是
      她自己解開，我接下錶，之後她說要去上廁所要我等她。」（見原審卷第二五
      頁）、「我們當時已在房內待了二、三個小時，當天我講話口氣較大聲，與她
      之前交往中，她說要提三百萬給我，我說她不是第一次如此說，當天她卻一直
      未給我，我說她若有誠意，手錶可先給我週轉，我可隔天贖回手錶，她點頭答
      應，我打開手錶扣子，拔下手錶，她說要去廁所，我等了幾分鐘未見她，我去
      找不到她，就下樓，走到守衛室，看到告訴人丙○○，守衛室的幾個人，看到
      告訴人丙○○向守衛說『就是他，就是他（指著我）』，我就開門跑，他們在
      後面追，我在跑，不知他們有無在追我。」（見原審卷第五二頁）核與被告於
      前案警訊及本案警訊所稱不符，已難採信。而被告於八十六年六月五日持Ｂ錶
      向本原當鋪負責人陳登甲典當得款二十萬元後，復於同年六月十一日、十八日
      加當五萬元、一萬元，嗣於八十六年七月八日，再以Ｂ錶向僱主劉玫質押借款
      ，劉玫委由員工蔡淵棠持二十八萬元，與被告至本原當舖贖回Ｂ錶後，再交付
      被告十五萬元借款，及至八十八年七月二十九日，劉玫囑由簡瑞成典當Ｂ錶，
      簡瑞成再委請陳志誠持Ｂ錶向順利當舖老闆林滄海典當二十三萬元等情，亦據
      被告自承在卷，並經證人陳登甲、劉玫、蔡淵棠、簡瑞成、陳志誠、林滄海分
      別於警訊、原審證述屬實，復有本原當舖、順利當舖之典當記錄在卷為憑。倘
      告訴人於八十六年六月五日果真承諾致贈被告三百萬，僅因當時銀行已結束營
      業，無法提領現款，乃先將Ｂ錶交付被告典當週轉，則被告於典當Ｂ錶後，理
      應於翌日向告訴人要求交付三百萬元，藉以贖回Ｂ錶交還告訴人，被告竟於典
      當後，再行加當五萬元、一萬元，並以該錶向僱主劉玫質押借款後，復始終未
      將Ｂ錶返還告訴人，或向告訴人提及致贈三百萬元之事，益見被告辯稱當時係
      告訴人同意交付Ｂ錶典當，翌日即欲贖回返還，要無可採。
（三）告訴人於前案警訊中指稱：「在臺北市○○區○○路一○六號十樓之一新屋客
      廳內與乙○○談天，在不知不覺中他用雙手攻擊我臉部，一手掐住我脖子，一
      手摀住我的嘴、鼻，說其現在很缺錢，不要叫，再叫就給你死，我反抗，他就
      取走我手上之勞力士錶。．．．乙○○先出手拿我身上所披之絲巾，想要綑綁
      我的手，而後又出手押住我脖子及摀住我嘴巴，並要我不要掙扎，否則要我死
      ，而後即出手搶走我左手腕所戴之勞力士金錶，我被搶走勞力士金錶後，即大
      喊救命，當時正好有人來敲門，乙○○就開門往外逃跑攔計程車逃逸，乙○○
      逃跑時，我們大樓警衛管理員唐重九有追，但沒有追上。」（見八十六年偵字
      第六四三四號卷第四頁反面、六頁反面）及至偵查中指稱：「我們是約好一起
      去看房屋，進入後在陽台，他就將門鎖上，說妳跑不了，掐住我脖子，並拔我
      手錶，我痛就將錶取下（應指錶扣），剛好有人來敲門，我就利用機會喊救命
      ，他鬆手，我就往露台跑出去，坐電梯時還有碰到敲門之人，我到了樓下向管
      理員唐重九說，管理員去追，他已跑掉，當時他向我說他缺錢了，會給我死。
      」（同上卷第一八頁反面）此經原審法院調閱臺灣士林地方法院檢察署八十六
      年偵字第六四三四號卷查明屬實（見原審卷第二二頁）迨於本案警訊指稱：「
      八十六年六月五日下午五時許，我開ＢＺ─三Ｏ五八號汽車，前往臺北市○○
      區○○路一○六號十樓之一欲看新屋室內裝潢時，當我拿鑰匙開啟大門時，乙
      ○○突然在我後面出現，用手把我推進屋內，把門反鎖，對我說妳跑不了，然
      後徒手把我押在客廳的酒櫃旁邊，將我右手反繞，用手掐住我脖子、摀住我的
      嘴巴，動手搶我戴在左手之勞力士金錶（即Ｂ錶），我被搶時，剛好有人在大
      門敲門，應係我鄰居，我就喊救命，並從後門陽台逃到電梯口坐電梯到一樓求
      救，由管理員唐重九打電話到內湖分局文德派出所報案，警察還未來之前，乙
      ○○從我住處下來，我與管理員都不敢抓他，就讓他逃跑了」（見八十八年偵
      字第一○六六○號卷第一四頁反面、一五頁）復於偵查中指稱：「乙○○在我
      身後面出現，對我說妳跑不了，掐住我脖子說他缺錢了，他掐住我脖子，並把
      我錶拉扯，我才把扣開，讓他取走」、「當時有人來敲門，是收垃圾或是住戶
      ，要問我有無垃圾東西要收走，我就喊救命，掙脫他，從露台跑出去，他隨後
      離去，管理員唐重九有看到。」（見八十八年偵字第一○六六○號卷第六三頁
      反面）後於原審亦稱：「內湖房子在裝演，無客廳，我門一開被告跟著進來，
      當時屋內光線暗暗的，我馬上關上門，他雙手抓著我，撫住我嘴，叫我不要叫
      。．．．他一進來就關上門，把我推到櫃子，一手撫住我嘴及脖子，一手抓著
      我右手，叫我不要叫，不能報警。我叫他手不要撫住我嘴，他有放掉，再強行
      動手扳我左手錶帶。我當時手痛，叫他放掉我右手，我自己扣鬆錶，我左手因
      錶頭被他拔的很痛，故我自己扣鬆錶，他即刻把錶取下放在他口袋。」（見原
      審卷第九二、九七頁）雖告訴人就與被告是否相約至內湖文德路新屋；被告有
      無以告訴人身上絲巾綑綁告訴人之手；當時係收垃圾之人或是住戶敲門等情，
      先後所述固有些許不符，然告訴人就遭被告手掐脖子，致不能抗拒，再遭被告
      強行取走手錶之強盜基本事實，始終指訴一致；且告訴人於前案偵查中已明確
      陳稱係與被告相約至內湖文德路新屋，復於本案偵查、原審中表示：警訊中因
      家屬在場，始表示被告跟蹤，實際上是二人於遠企喝咖啡後，相約至內湖看新
      屋裝潢等語（見八十八年偵字第一○六六○號卷第九○頁、原審卷第九二頁）
      。而告訴人於案發時業已五十餘歲，與被告又係於俗稱星期五餐廳相識往來，
      客觀上難免遭人物議，告訴人於警訊中因見子女在場，自可能顧及自身顏面，
      或子女感受，乃於警訊中就邀約被告見面後，始同至內湖文德路觀看新屋之事
      ，有所隱瞞，自不得據以認定告訴人指訴被告強盜犯行為不實。
（四）證人即管理員唐重九於第一次偵查中證稱：「當天下午七時許，告訴人至管理
      室說她的手錶被拿走了，要報警，手也被抓破了，我看到一位穿黑色衣服的人
      走出去，便上前追他，但沒追到，我並沒看到告訴人手上有受傷的痕跡」（見
      八十六年度偵字第六四三四號八十六年七月十四日筆錄）及至原審調查時證稱
      ：「當時準備要報警，丙○○指著被告說是被告搶他錶，我叫被告不要走，他
      快跑，我追了十五公尺，他在紫陽加油站就坐計程車走了，之後我回警衛室，
      警察、丙○○女兒就來了。案發時間為下午近傍晚時，正要交班時（我七點交
      班），約六，七點。．．．丙○○下來說要報警到被告走，約三十分鐘。丙○
      ○說錶被拿走，有拿戴錶的手給我看。丙○○說手被抓傷，但我未注意看。丙
      ○○要我報警時神色很緊張，匆忙，臉色不太正常。要我趕快報警，後警察、
      丙○○女兒都有到。」（見原審卷第一○一、一○二頁）按證人唐重九與被告
      素不相識，復無怨隙，應無任意誣指被告之理；且被告亦坦承當時唐重九確有
      追呼，唐重九證言自屬可信。倘告訴人同意交付被告Ｂ錶典當週轉，告訴人應
      無於被告取得Ｂ錶後，立即衝至樓下警衛室，要求管理員代為報警；被告亦無
      於管理員叫喊被告「不要走」時，仍快步搭乘計程車離去之理。足見告訴人指
      稱當時確遭被告強取Ｂ錶，應屬實情。
（五）查告訴人內湖文德路新屋右側為廚房，廚房後方有通道通往露台與公共露台相
      接連右側有設安全門一道，通往太平梯可達各樓層及地面層及中庭，樓層設有
      二部電梯等情，業經原審法院到場勘驗屬實，有勘驗筆錄及現場照片數幀在卷
      為憑。則告訴人自能無須經過大門，即可自屋後露台搭乘電梯或由太平梯達往
      一樓警衛室。再告訴人房屋係位於十樓，告訴人搭乘電梯自較步行樓梯至一樓
      快速，且告訴人於遭被告強取手錶後，唯恐呼救不及或鄰居無法聽聞，即以搭
      乘電梯下樓央請管理員報警，自合常情。又被告及告訴人均稱案發時，確有他
      人敲門，惟被告、告訴人二人均未應門，該人自可能誤以為屋內無人，遂逕自
      離去。另告訴人房屋屬一般大樓公寓，平時住戶大多房門緊閉，告訴人復未大
      聲呼叫，致鄰人未能聽聞，亦屬常情。被告原審辯護人以告訴人未經房屋大門
      ，即乘坐電梯下樓，且前來敲門之人及鄰居均未聽及告訴人呼叫，據以指稱告
      訴人指訴與事實不符，委無可採。至被告於原審調查時另稱告訴人曾於八十五
      年十二月九日、十日，在華南商業銀行提款二十萬元交付被告，及至本院復改
      稱係於八十五年十一月底或十二月初提款交付，惟已據告訴人堅決否認，且經
      原審調閱告訴人華南商業銀行帳戶存款往來明細表，告訴人於上開期間均無提
      款二十萬之記錄，已見被告所稱，要屬無據。況告訴人縱有給付被告二十萬元
      ，亦不足以推定告訴人必然同意交付被告Ｂ錶典當週轉，自無從為被告有利之
      認定。
（六）查懲治盜匪條例於四十六年六月五日修正公布，刪除第八條施行期間一年及第
      十條依特種刑事案件訴訟條例審理之規定，原第九條改為第八條，第十一條改
      為第九條；修正前本條例全部內容，曾經立法院民刑商法委員會審查，認尚有
      繼續沿用之必要，始改採為新法之全部條文，並重新調整條次，形式上雖是「
      修正」，實質上係明白確認本條例已從臨時性舊法改制為常態性之刑事特別法
      ，等同於制定新法。因此，本條例重新立法之合法性，應不因修正前曾施行期
      滿始以命令展期而有影響（最高法院八十八年度台上字第三○九八號判決意旨
      參照）。亦即憲政國家所施行之成文法律，其效力之基礎，乃係基於制憲者之
      授權或認可而有之，我國於三十六年所制定公佈之憲法，在本質上並非對於前
      此訓政時期約法之修正，而係出於國家最高政權機關所為制憲作為，由於訓政
      時期之統治當局並無預代行憲政府制定典章之權柄，其在訓政時期非經憲法機
      關所制定之舊有法令之所以能在行憲後繼續適用，實係由於制憲機關根據憲法
      第一百七十五條規定，在憲法實施之準備程序第一條授權當時即將歸政之國民
      政府檢討改正相關法規牴觸憲法之狀況後，依照當時之施行情形現實而全盤地
      於行憲後加以承受，此項政治承受之行為，應係制憲機關本其固有權力對當時
      具體施行之法規內容包括地加以引用並許其重新向後生效，不能解釋為舊法規
      在訓政時期結束後之繼續施行，從而不論在行憲前之國家法規作為上有何瑕疵
      ，只要行憲當時之憲法機關對經由憲法實施之準備規範認為可以容許引用原有
      法規內容而予吸納許其向後施行，在概念上均應認為已獲新行憲政體制之認可
      而不復受前此在訓政階段立法程序中可能存在瑕疵之影響，至於國家憲法機關
      容認舊有法規之具體內容並使其向後生效之過程，既為典型之政治作為，依據
      民主憲政國家之分權制衡理念，本非司法審查之對象（司法院大法官議決釋字
      第三四二號解釋意旨參照），被告原審辯護人指稱懲治盜匪條例業已失效，尚
      有誤解。
（七）綜上所述，告訴人指訴被告強取Ｂ錶之盜匪犯行確與事實相符；被告辯稱係經
      告訴人同意交付Ｂ錶典當，不足採信。事證明確，被告強盜犯行堪以認定。
肆、按強盜取財罪所稱「至使不能抗拒」，祇須行為人行為之性質及當時存在之具體
    情狀，可資抑制被害人抗拒者，即已相當，至被害人實際上有未抗拒，則非所問
    。本件案發時，告訴人係五十餘歲之婦女；被告則為三十歲之壯年男子，被告於
    屋內以手掐住告訴人嘴部，並以「你再叫，就給你死，你報警，我也會給你死」
    等語恐嚇告訴人，雖告訴人於疼痛哀求時，被告曾鬆手放開，告訴人亦未再反抗
    ，即任由被告取走手上之Ｂ錶，然依當時客觀情狀，告訴人顯已達無法抗拒之地
    步。核被告所為，係犯刑法第三百二十條第一項之竊盜罪、懲治盜匪條例第五條
    第一項第一款之意圖為自己或第三人不法所有，以強暴致使不能抗拒而取他人之
    物罪。被告對告訴人施行脅迫、恐嚇、妨害自由及強制等低度行為，應為以強暴
    致使不能抗拒而取人財物之高度犯行所吸收，均不另論罪。被告所犯二罪，犯意
    各別，罪名互異，應分論併罰。
伍、原審調查結果，適用懲治盜匪條例第五條第一項第一款、第八條、刑法第三百二
    十條第一項、第五十一條第五款，罰金罰鍰提高標準條例第一條規定，同時審酌
    被告平日素行、犯罪動機、目的、手段、所生之危害及犯罪後尚未返還告訴人所
    得財物等一切情狀，就被告竊盜、盜匪犯行各量處有期徒刑六月、七年，並定應
    執行有期徒刑七年四月。至被告強盜所得之Ｂ錶，向本原當鋪不知情之陳登甲典
    當得款二十萬元後，復於同年月十一日加當五萬元，同年六月十八日加當一萬元
    ，所得款項二十六萬均花用一空；嗣於八十六年七月八日再向不知情之僱主劉玫
    質押借款，劉玫乃委請不知情之員工蔡淵棠持二十八萬元，偕同乙○○至本原當
    舖贖回Ｂ錶後，劉玫扣除該二十八萬元為借款並再交付被告十五萬元借款，被告
    復將該借款悉數花用，迄八十八年七月二十九日，劉玫再囑不知情之簡瑞成持Ｂ
    錶至當舖典當，簡瑞成再委請不知情之陳志誠持Ｂ錶向臺北市○○街七號順利當
    舖不知情之老闆林滄海典當得款二十三萬元後，交由劉玟等情已如前述，則順利
    當舖負責人林滄海善意受讓取得Ｂ錶之持有，自應由告訴人另依民事途徑解決，
    不得諭知發還。認事用法，核無違誤，量刑亦稱妥適。被告上訴意旨，否認犯罪
    ，為無理由，應予駁回。
據上論斷，應依刑事訴訟法第三百六十八條，判決如主文。
本案經檢察官陳明光到庭執行職務。
中        華        民        國      九十   年    十二   月   二十六   日
                              臺灣高等法院刑事第十四庭
                                  審判長法  官   陳 祐  輔
                                        法  官   蔡  國  在
                                        法  官   陳  國  文
右正本證明與原本無異。
盜匪部分如不服本判決應於收受送達後十日內向本院提出上訴書狀，其未敘述上訴之
理由者並得於提起上訴後十日內向本院補提理由書（均須按他造當事人之人數附繕本
）。
其餘不得上訴。
                                        書記官   蔡 棟  樑
中      華      民      國    九十      年    十  二    月    二十六    日
附錄：本案論罪科刑法條全文
懲治盜匪條例第五條第一項第一款：
有左列行為之一者，處無期徒刑或七年以上有期徒刑：
一、意圖為自己或第三人不法所有，以強暴、脅迫、藥劑、催眠術或他法，致使不能
    抗拒，而取他人之物或使其交付者。
二、發掘墳墓而盜取殮物者。
三、藏匿或包庇盜匪者。
前項第一款之未遂犯罰之。
預備犯第一項第一款之罪者，處一年以下有期徒刑。
刑法第三百二十條第一項：
意圖為自己或第三人不法之所有，而竊取他人之動產者，為竊盜罪，處五年以下有期
徒刑、拘役或五百元以下罰金。
意圖為自己或第三人不法利益，而竊佔他人之不動產者，依前項之規定處斷。
前二項之未遂犯罰之。


司法院資訊處製作；財團法人民間司法改革基金會備份。
